【裁判字號】    98,交上易,20
【裁判日期】    980521
【裁判案由】    過失傷害
【裁判全文】
臺灣高等法院刑事判決                98年度交上易字第20號
    上  訴  人
    即  被  告  乙○○
    選任辯護人  劉正穆律師
                徐宏澤律師
上列上訴人因過失傷害案件，不服臺灣新竹地方法院97年度交易
字第150號，中華民國97年12月5日第一審判決（起訴案號：臺灣
新竹地方法院檢察署96年度偵字第7177號聲請簡易判決處刑，經
原審認不宜簡易處刑，改依通常程序審理），提起上訴，本院判
決如下：
    主  文
原判決撤銷。
乙○○犯過失傷害罪，處有期徒刑參月，如易科罰金，以新臺幣
壹仟元折算壹日。
    事  實
一、乙○○於民國96年8月6日下午4時許，駕駛車牌號碼2H-3361
    號自小貨客車，沿新竹縣新埔鎮○○路往關西方向行駛，行
    經新竹縣新關路497 號前時，臨時想到要至對面訪友，遂打
    算從路邊駛入車道後迴車，其本應注意由路邊駛入車道時，
    應注意前後左右有無車輛，並應讓行進中車輛優先通行，且
    該路段設有分向限制線不得任意迴轉，依當時天候晴、日間
    有自然光線、路面乾燥、無缺陷或障礙物等情形，亦無不能
    注意之情事，竟疏未注意及此，即貿然由路邊駛入車道後跨
    越分向限制線而迴轉，適後方有甲○○駕駛車號5P─0222號
    自用小客車行駛內線車道行至該處，甲○○因閃避不及，所
    駕駛前開自小客車右側車身與乙○○駕駛前開自小貨車前車
    頭發生撞擊，致甲○○受有左大腿挫傷、左髖挫傷及頭部外
    傷之傷害。嗣新竹縣警察局新埔分局新埔派出所警員據報前
    往處理，乙○○在現場向警員承認為肇事人，自首犯行並接
    受裁判。
二、案經甲○○訴請臺灣新竹地方法院檢察署檢察官偵查聲請簡
    易判決處刑，嗣經原審改用通常程序審理。
    理  由
一、按被告以外之人於審判外之陳述， 雖不符刑事訴訟法第159
    條之1至第159條之4之規定， 而經當事人於審判程序同意作
    為證據，法院審酌該言詞陳述或書面陳述作成時之情況，認
    為適當者，亦得為證據；當事人、代理人或辯護人於法院調
    查證據時，知有刑事訴訟法第159條第1項不得為證據之情形
    ，而未於言詞辯論終結前聲明異議者，視為有前項之同意，
    刑事訴訟法第159條之1、第159條之5第1項、第2項分別定有
    明文。經查，本案被告自本院準備程序、審理程序迄言詞辯
    論終結前，對於檢察官所提各項證據方法之證據能力均表示
    「沒有意見」，揆諸上開規定，應認被告已同意檢察官所提
    之各該證據方法得作為證據，而本院審酌各該證據均非非法
    取得之證據，並無證據力明顯過低之情形，復經本院於審判
    期日就上開證據依法進行調查、辯論，依法自有證據能力，
    合先敘明。
二、上揭事實業據被告於本院審判時坦供不諱，被告於原審中雖
    曾否認有何過失傷害犯行，並辯稱：伊當時車速很慢，是告
    訴人車速過快才發生本件，伊是從第二車道迴轉，迴轉時有
    看過沒有車子才迴轉，當初發生車禍時，告訴人還可以走動
    ，沒說哪裡會痛云云。惟查：
  1.被告駕車從路邊迴轉而與直行內線車道之告訴人發生撞擊一
    節，亦經告訴人於偵查中指證綦詳（見他字卷第9 至10頁）
    ，並有告訴人車損照片3張、 新竹縣警察局A3類道路交通事
    故調查報告表1份、現場照片6張等附卷足佐（見他字卷第16
    至17頁、第21至24頁、第30至31頁），且告訴人因本件車禍
    受有左大腿挫傷、左髖挫傷及頭部外傷之傷害，有國軍桃園
    總醫院附設民眾診療服務處診斷證明書1 份可憑（見他字卷
    第14頁）。
  2.被告雖質疑告訴人車速過快，然此為告訴人所否認，復並無
    其他證據足以證明告訴人有被告所指超速之違規行為，是被
    告此部分所辯即難以採信。又告訴人於車禍當晚至骨科診所
    就醫，即有向醫師陳述髖部疼痛情事，經證人即骨科醫師陳
    隆豐於偵查中證述在卷（見他自卷第39至40頁），是告訴人
    之傷勢並非事後杜撰，且告訴人所受傷勢可為外力所造成，
    亦有國軍桃園總醫院97年11月3日 醫桃企管字第0970003091
    號函1份可佐（見本院卷第15頁）， 足徵告訴人所受傷害與
    本件車禍有因果關係。
  3.而被告係於路邊欲迴轉至對向車道一節，除經被告於偵查中
    供認在卷（見他字卷第35頁），故被告於原審辯稱係在第二
    車道迴轉云云，實屬卸責之詞，不足採信。
  4.按車輛起駛前應顯示方向燈，注意前後左右有無障礙或車輛
    行人，並應讓行進中之車輛行人優先通行，道路交通安全規
    則第89條第1項第6款定有明文；在設有禁止迴車標誌或劃有
    分向限制線，禁止超車線、禁止變換車道線之路段，不得迴
    車，同規則第106條第1項第2 款亦明文規定。查被告係從路
    邊欲迴轉至對向車道，業認定如前述，而系爭路段設有分向
    限制線，亦有前揭道路交通事故調查報告表、現場照片等可
    稽，是被告逕自路邊駛入車道後跨越分向限制線而迴車，自
    屬違規，經送行車事故鑑定，均認被告由路邊駛入車道欲在
    劃有分向限制線路段迴轉未讓車道上行進中之車輛先行，為
    肇事主因，告訴人措手不及無肇事因素，有臺灣省竹苗區車
    輛行車事故鑑定委員會鑑定意見書、臺灣省車輛行車事故覆
    議鑑定委員會97年7 月22日覆議字第0976202789號函等附卷
    足憑（見97年度竹交簡字第5 號卷第30至33頁、第42頁）。
  5.綜上所述，本件事證明確，被告犯行堪以認定，應依法論科
    。
三、核被告所為，係犯刑法第284條第1項前段之過失傷害罪。被
    告肇事後於未被偵查機關發覺前，即自行向前來處理車禍事
    宜之警員丙○○自首及接受裁判等情，此經證人丙○○於本
    院審判時到庭結證屬實（見本院98年4 月30日審判筆錄頁）
    ，爰依刑法第62條前段之規定，減輕其刑。
四、原審予以被告論罪科刑，固非無據，惟查以，被告於新竹縣
    警察局新埔分局新埔派出所警員據報前往處理，未被偵查機
    關發覺前，即在現場向警員丙○○承認為肇事人，自首犯行
    並接受裁判，原審在事實欄內漏未記載，尚有未合，上訴人
    即被告執此上訴為有理由，應由本院撤銷改判。爰審酌被告
    之素行尚可，違規迴車未讓告訴人先行之過失程度，犯罪後
    一再否認犯行，且僅與告訴人就車損部分以新臺幣5,200 元
    和解，有和解書1份可參（見97年度竹交簡字第5號卷第17頁
    ），未就傷害部分合理賠償告訴人，且於原審程序中一味指
    責告訴人之不是，態度不佳，檢察官具體求處有期徒刑4 月
    及自首等一切情狀，量處如主文所示之刑，並諭知易科罰金
    之折算標準，以資懲儆。
據上論斷，應依刑事訴訟法第369條第1項前段、第364條、第299
條第1項，刑法第284條第1項前段、第62條、第41條第1項前段判
決如主文。
本案經檢察官邱美育到庭執行職務。
中    華    民    國    98    年    5    月    21     日
            刑事第四庭    審判長法  官  陳筱珮
                                法  官  鄭水銓
                                法  官  周煙平
以上正本證明與原本無異。
不得上訴。
                                書記官  陳秋雄
中    華    民    國    98    年    5     月    21    日
附錄：本案論罪科刑法條全文
中華民國刑法第284條第1項前段（過失傷害罪）：
因過失傷害人者，處6月以下有期徒刑、拘役或5百元以下罰金，
致重傷者，處1年以下有期徒刑、拘役或5百元以下罰金。


司法院資訊處製作；財團法人民間司法改革基金會備份。
